臺灣高等法院臺中分院民事判決　九十二年度上易字第一一九號
　　　上　訴　人　丙　○
　　　訴訟代理人　甲○○
　　　被　上訴人　乙○○
右當事人間請求損害賠償事件，上訴人對於中華民國九十二年一月十七日臺灣臺中地
方法院九十一年度訴字第二八一二號第一審判決提起上訴，本院於民國九十三年三月
二十三日言詞辯論終結，判決如左：
　　　主　　　文
原判決關於駁回上訴人後開第二項之訴部分，並訴訟費用之裁判廢棄。
被上訴人應給付上訴人新台幣壹萬柒仟陸佰捌拾元，及自民國九十一年五月二十五日
起，至清償日止，按週年利率百分之五計算之利息。
其餘上訴駁回。
第一、二審訴訟費用，由被上訴人負擔十分之六，餘由上訴人負擔。
　　　事實及理由
甲、程序方面：
    訴之變更或追加，非經他造同意，不得為之，但有民事訴訟法第二百五十五條第
    一項第二款至第六款情形者，不在此限，民事訴訟法第四百四十六條第一項定有
    明文，而民事訴訟法第二百五十五條第一項第三款係擴張或減縮應受判決事項之
    聲明者。本件上訴人於起訴時原請求被上訴人給付新台幣（下同）九十萬元及自
　　民國（下同）八十九年九月十四日起至清償日止，按年息百分之五計算之利息。
　　嗣上訴後，變更為請求被上訴人給付九十萬元及自九十年九月十四日起至清償日
　　止，按年息百分之五計算之利息，核屬減縮應受判決事項之聲明，依首開法條規
　　定，自應准許之，先此敘明。
乙、實體方面：
一、本件上訴人起訴主張：其為門牌號碼台中市○○區○○路一六六號八樓之一號之
    住戶，被上訴人則為上層九樓之一號之住戶，因被上訴人未經上訴人同意，將其
    衛浴設備移至上訴人主臥室上方之位置，其為新設管線配置並貫穿樓地板。被上
　　訴人僱工鑿穿八樓及九樓間之樓板，進行其室內管線改裝工程期間，上訴人於九
　　十年四月十四日發現主臥室浴室頂樓板遭被上訴人施工打穿一洞，上仰即可望見
　　被上訴人九樓之頂板，上訴人有告知管委會，並載明於值勤工作日誌簿，被上訴
　　人停工後復於九月初再施工，旋即於同年九月十四日，上訴人發現室內頂樓板滲
　　漏，被上訴人擅改衛浴及排水工程，鑿穿樓板而毀損樓板之結構，致污水滲漏上
　　訴人之屋內，已有不法侵害上訴人權利之故意，於施工過程中亦可預見污水滲漏
　　之可能，其違反公寓大廈管理條例第五條、第六條第一項第一款規定，其屬違反
　　保護他人之法律，致生損害他人者。從而，上訴人所住之房屋滲水毀損，兩者具
　　有因果關係，是被上訴人侵害上訴人對該建物之所有權，居住品質下降，精神上
　　亦受侵擾，上訴人依據民法第一百八十四條及第一百九十五條之規定，請求被上
　　訴人賠償上訴人建築師鑑價費新台幣（下同）五萬元、復原工程八萬元、精神慰
　　撫金二萬元、居住品質十八萬元、屋價折損五十五萬元及復原期間外宿費用二萬
　　元，總計九十萬元等語。經原審法院駁回上訴人之訴後，上訴人於本院聲明：(1)
　　原判決廢棄。(2)被上訴人應給付上訴人九十萬元及自九十年九月十四日起至清償
　　日止，按年息百分之五計算之利息。
二、被上訴人則以兩造所有之系爭大樓，於九二一地震後，ＡＢＣ棟不同樓層包括一
　　樓管理室及地下室，自八十九年一月起至九十一年間在不同時間均曾發生漏水現
　　象，上訴人所謂之三處水漬均在房屋天花板緊臨外牆窗戶處，實無法排除與該Ａ
　　棟大樓漏水有關，上訴人且就漏水之時間前後陳述不一，而台灣省建築師公會台
　　中市辦事處之鑑定結果及證人林朝國建築師所證均無法證明八樓之一之漏水原因
　　與九樓之一裝潢有關，台灣省土木技師公會之鑑定，僅以主臥室頂板穿孔為基礎
　　，即研判漏水原因應為裝潢施工衛浴設備所致，實不足採信云云資為抗辯，並於
　　本院聲明：上訴駁回。
三、上訴人主張其為台中市○○區○○路一六六號社區大樓八樓之一號之住戶，被上
    訴人則為其上層九樓之一號之住戶，而上訴人八樓之一主臥室頂板之洞目前尚未
    補好，關於修復八樓之一之孔洞及水漬所需之修復費用為一萬七千六百八十元等
    事實，為兩造所不爭執（本院第二卷第一四七、一五一頁），並經本院勘驗屬實
    ，並有相片二張為證（本院第一卷第三十八頁），復有台灣省土木技師公會之鑑
    定報告書（外放）可憑，堪信為真實。
四、按因故意或過失，不法侵害他人之權利者，負損害賠償責任。當事人主張有利於
    己之事實者，就其事實有舉證之責任。民法第一百八十四條第一項前段及民事訴
    訟法第二百七十七條分別定有明文。本件上訴人主張被上訴人未經上訴人同意，
　　擅改衛浴及排水工程，僱工鑿穿八樓及九樓間之樓板，毀損樓板之結構，造成上
　　訴人之樓頂板多處滲漏等情，則為被上訴人所否認，抗辯稱其未更改衛浴排水工
　　程及鑿穿樓板等語。依前開條文規定，自應由上訴人就其所主張之被上訴人有更
　　改衛浴排水工程及鑿穿樓板之行為，導致上訴人之房屋滲水之事實負舉證之責。
　　本件之爭點即為：(1)被上訴人是否有更改衛浴排水工程及鑿穿樓板之行為？(2)被
　　上訴人如有鑿穿樓板之行為，是否導致八樓之一天花板漏水？(3)上訴人可請求賠
　　償之範圍如何？
（一）鑿穿樓板部分：被上訴人雖否認更改衛浴排水工程及鑿穿樓板，並辯稱九十年
　　　五月二十日跟大樓管理簽施工保證書並給了二萬元之保證支票後始開始施工裝
　　　潢，且上訴人家中亦經常有工人進出云云（本院卷第一卷第一四六頁、第二卷
　　　第九頁），並以值勤工作日誌表影本一份為證（本院第一卷第九十五頁），然
　　　查：
　１、經訊問證人即系爭大樓之管理員張德雄到庭證稱：只要住戶有反應我們都會記
　　　載上工作日誌，還有我們做什麼事情，或者發生什麼事情以及住戶反應我們都
　　　會將時間記載在工作日誌上等語（本院第二卷第四十三、四十四頁），而參諸
　　　卷內所附之值勤工作日誌簿節影本，內容包括個別住戶之包裏、掛號信件、社
　　　區內外巡視、個別住戶之工人進出情形、個別住戶之反應事項及特別交代事項
　　　等（本院第一卷第八十六至一三○頁、第一五二至一五九頁），堪認證人張德
　　　雄之證言為可採。而依九十年三月二十日之值勤工作日誌表所載：九Ａ水電工
　　　及設計師前來施工，拿九Ａ鎖匙一支，水電帶回去（本院第一卷第八十八頁）
　　　；九十年三月二十八日之值勤工作日誌表記載：施工人員員來九Ａ工作，借走
　　　鑰匙，未還（本院第一卷第八十九頁）；九十年三月二十九日之值勤工作日誌
　　　表記載：Ａ九裝潢設計工人康先生繳回Ａ九住戶鎖匙一支（本院第一卷第九十
　　　頁）；九十年四月六日之值勤工作日誌表記載：九Ａ童世杰裝潢施工，九Ａ裝
　　　潢施工導致災警音響大響（本院第一卷第九十二頁）；九十年四月十四日之值
　　　勤工作日誌表記載：Ａ八高先生反映，其樓上被Ａ九開了一個孔，要求管委會
　　　制止其施工（本院第一卷第九十三頁）；九十年五月二日之值勤工作日誌表記
　　　載：九Ａ范小姐交代如有工人來施工，請確實登記幾時來施工，幾時離去，幾
　　　人來施工，以便查證；九十年五月十四日之值勤工作日誌表記載：九Ａ住戶來
　　　裝潢（本院第二卷第八十三、八十四頁）；九十年五月二十一日之值勤工作日
　　　誌表記載：○八時四十五分今早水電來裝修九Ａ住戶，但因聲音太大，以致六
　　　Ａ住戶爆跳如雷，轉請管委會處理，因裝修日期過長（本院第一卷第九十六頁
　　　），且依記載九十年五月二十一日值勤工作日誌之證人張德雄證稱，該住戶係
　　　反應裝潢的日期太久，因為伊是九十年五月八日才到這棟大樓，所以不知道他
　　　們何時開始施工，五月二十日以前這些工人有沒有進出大樓等語（本院第二卷
　　　第四十三）；綜上，堪認被上訴人之九Ａ於九十年三月二十日即已開始施工，
　　　雖被上訴人以九十年五月二十日之值勤工作日誌表記載Ａ九先生至管理室開裝
　　　潢本票二萬元（本院第一卷第九十五頁），而辯稱自九十年五月二十日始開始
　　　施工云云，然與上開自九十年三月二十日以來之值勤工作日誌表所載已有未合
　　　，應認係上訴人於九十年四月十四日向管理委員會反應被開了一個孔後，被上
　　　訴人始開二萬元裝潢保證票，是以被上訴人所辯開始施工之日期不足採信。
  ２、證人即為被上訴人作廁所水電之工人童世杰到庭證稱：我是負責作廁所的水電
      ，設計師有拿壹張圖出來，我就照圖施工，我進去工作之前，大樓原來浴室內
      的設備都已經被拆除掉了，原來大樓浴室的部分隔間也被拆除掉了，我當時有
      打地板，以便能夠連接塑膠管跟鐵管，我當時有打到八樓的天花板方便連接鐵
      管的螺絲，因為當時鐵管埋在很下面的地方，所以我當時有打破八樓天花板壹
      個洞（如本院第一卷第三十頁的照片），照片上的洞是我打出來的，我打破天
      花板的洞時，我有告訴設計師，設計師跟業主如何處理我不清楚，因為當時打
      破一個洞後沒有幾天，設計師就跟業主有糾紛，過幾天就沒有做了等語（本院
      第二卷第七十四頁），被上訴人對證人童世杰所證亦表示沒有意見，證人確實
      有至被上訴人家做事等語（本院第二卷第一一八頁），並有照片八張在卷（本
      院第一卷第三十至三十三頁），且依本院至現場勘驗結果，九樓之一之衛浴位
　　　置確與八樓之一略有不同，八樓之一浴室頂板之破洞亦尚存在等情，有勘驗略
　　　圖及相片二張在卷（本院第一卷第三十七、三十八頁）。
　３、台灣省土木技師公會之鑑定報告書（外放）謂九樓之一之衛浴裝潢施工，係將
　　　浴室地坪墊高，依鑑定人之專業判斷，類似衛浴設備，因變更馬桶位置，必須
　　　打鑿浴室地坪混凝土，以接續排糞管等並配合變更馬桶位置，再墊高浴室地坪
　　　以免使管線暴露於外，由八樓之一浴室觀看並無鐵杵打鑿之痕跡，研判應為九
　　　樓之一裝潢施工衛浴設備，於排糞管、排水管及冷、熱水管等施工時，打鑿浴
　　　室地坪混凝土不當所造成，亦即八樓之一浴室所留孔洞應是由九樓往下打洞形
　　　成等語，並於鑑定報告書內附八樓之一及九樓之一之精確房屋平面圖及九樓之
　　　一浴室墊高照片二張，益可證明被上訴人九樓之一裝潢時確有更改浴室；綜上
　　　堪認被上訴人確實有更改衛浴排水工程及鑿穿樓板之行為，所辯不足採信。
（二）被上訴人鑿穿樓板之行為，是否導致八樓之一天花板漏水？
　１、經本院囑託台灣省土木技師公會鑑定結果（外放），認八樓之一漏水原因，應
　　　為九樓之一裝潢施工衛浴設備所致。另經鑑定人林自強於本院說明：水電工在
　　　施工時候，是鑿除地坪的混凝土，接水管到地坪上面再接其他水管，因為有動
　　　到水管的部分，只要稍微不小心，又沒有事先把止水閥關掉，又再不小心打到
　　　一個洞時自然就會打破水管，造成漏水。水電工施工的時候如果有打破一個洞
　　　並且傷到水管就會漏水，在這個案件裡面我們可以確定水電工有傷到水管，如
　　　果沒有傷到水管的話，樓下不會漏水，也不會知道。（法官問：為何漏水的地
　　　方不是在浴室的地方？）在（漏水）還沒有修好之前，水管流出來的水會在混
　　　凝土裡面漫流，或流到其他的地方去。（被上訴人請問鑑定人：是水管被打破
　　　造成漏水的機率有幾成？）是百分之百；（被上訴人請問鑑定人：漏水為何水
　　　會流到隔壁房間？）因為漏出來的水會在平面上流竄等語（本院第二卷第一一
      九、一二一、一二三、一二四頁）。
  ２、被上訴人否認上訴人之八樓在九十年九月十四日發生漏水情形云云，無非係以
　　　上訴人所指漏水之日期僅一天或持續二、三天有前後不符之情形，且上訴人先
　　　通知大樓管理員約被上訴人共同查看漏水情形，又刻意迴避似另有隱情為其依
　　　據，然查九十年九月十四日之值勤工作日誌表已明確記載：Ａ八請現場人員約
　　　Ａ九范小姐明天下午五時至Ａ八查看浴室天花板漏水情形（本院第一卷第一○
　　　○頁），九十年九月十五日之值勤工作日誌表記載：八Ａ交待連絡九Ａ范小姐
　　　下午不要來，改在明天下午，至今連絡范小姐不上，十七時十分范小姐前來，
　　　並有電話與八Ａ吳老師談過了（本院第一卷第一○一頁），且證人即大樓管理
　　　員黃崑全亦證稱高先生（即上訴人）當天（即九十年九月十四日）應該有告訴
　　　要查看浴室、天花板漏水的情形等語（本院第一卷第五十三頁）堪認上訴人確
　　　於九十年九月十四日有向管理員提及屋內漏水之事，雖另管理員張德雄證稱伊
　　　值班時未曾接到高先生反應漏水之事等語（本院第一卷第七五頁），然此乃因
　　　管理員係採輪班制，上訴人不見得會向每位管理員均反應所致，且九十年九月
　　　十四日之值勤工作日誌表既已明確記載如上，倘非確有其事，上訴人自無無端
　　　請被上訴人共同查看之理；次查上訴人陳稱因臨時有事，故九十年九月十五日
　　　無法到達，而與管理員另外約時間等情，此部分亦與九十年九月十五日之值勤
　　　工作日誌表所載相符，是以被上訴人所指上訴人交待管理員張德雄以後不與被
　　　上訴人聯絡云云（本院第一卷第五十三頁），核與值勤工作日誌表上所載不符
　　　，且與常情不合，是以被上訴人所指上訴人刻意迴避一情無可憑採；末以被上
　　　訴人指上訴人所陳漏水持續時間前後不符一情，雖上訴人曾謂漏水持續二、三
　　　天，亦曾謂只有九十年九月十四日那天漏水，然此或因時日已久，記憶模糊所
　　　致，尚不能據此即否認八樓之一於九十年九月十四日天花板曾漏水之事實。
  ３、被上訴人雖一再辯稱上訴人之八樓之一在九二一地震之後即有漏水之情形，Ａ
      戶從八樓十四樓都有漏水，而且也都在近落地窗那裡，八樓玻璃帷幕落地窗在
      九二一之後曾整片玻璃掉下來至一樓，表示本棟大樓之結構有問題，八樓之一
      之漏水與九樓之裝潢打出一個孔洞無關云云，並以值勤工作日誌表上在九十年
      三月二十日渠施工前，上訴人即曾反應屋內漏水，及其他住戶亦有漏水之反應
      為證（本院第一卷第五十一至六十四頁），然查九二一大地震係發生於八十八
      年，而被上訴人提出之值勤工作日誌表上所載之住戶包括上訴人反應漏水或玻
      璃帷幕落地窗之問題均係在八十九年八月至同年十一月間，距離被上訴人因裝
　　　潢而打出一孔洞之九十年四月十四日已近半年，九十年九月十四日之漏水是否
　　　與八十八年九月二十一日之地震有關已不無可疑；且證人即系爭大樓之管理員
　　　黃崑全到庭證稱：本棟大樓是九二一之前交屋的，九二一地震之後有很多住戶
　　　反應房子有漏水的問題，當時因為還在保固期間，建設公司有讓住戶登記，由
　　　建設公司負責維修，當時Ａ、Ｂ、Ｃ戶中，Ａ戶的漏水狀況最為嚴重，因為Ａ
　　　戶最靠外牆，如原審第四十六頁餐廳左邊那塊牆就是玻璃帷幕，在九二一之後
　　　，那塊玻璃帷幕八樓部分曾經整塊掉落到中庭，後來高先生自己花錢修理好，
　　　但是，是在九十年四月十四日之前或之後我就不記得了，另外Ａ戶十一樓到十
　　　四樓部分，曾經因為裝潢期間遇到颱風玻璃帷幕有剝離狀況，造成漏水，詳細
　　　時間我回去再去找資料等語（本院第一卷第五十四頁），經核對被上訴人嗣後
　　　提出之值勤工作日誌表可知（本院第一卷第六十一頁），Ａ戶十一樓到十四樓
　　　因颱風而有玻璃帷幕剝離狀況係發生在八十九年十一月一日，且業經建設公司
　　　隨即派人處理，是以不論是八十八年九二一地震或八十九年間颱風造成之影響
　　　，建設公司均已處理維修，倘建設公司未於八十九年間處理妥當，上訴人實無
　　　延至九十年九月十四日才又反應漏水之理；且鑑定人林自強亦到庭說明被上訴
　　　人所指上開各情與本案漏水無關，因為依照伊等的資料，上訴人是在被上訴人
　　　鑿了一個洞之後才漏水，在被上訴人鑿洞的前幾天並沒有漏水的情形，所以根
　　　據伊等的判斷，是因為鑿洞弄傷水管所造成漏水的情形，這個跟八十八年九二
　　　一的地震無關，如果是跟九二一有關的話，從九二一之後沒有修理就會一直漏
　　　水漏到現在等語（本院第二卷第一二○、一二一頁）。綜上，堪認被上訴人所
　　　辯上訴人八Ａ於九十年九月十四日之漏水係與九二一地震有關云云，難予採信
　　　。
  ４、依鑑定人林自強所陳，打洞與漏水時間之關連性要看九樓的使用者開水的時間
      與它的頻率，裝潢工人會用水，就會有漏水的情形等語（本院第二卷第一二三
      頁），而被上訴人陳稱裝潢時並沒有居住在九Ａ，應該係自打洞（即九十年四
      月十四日）開始即沒有住在房子裡面，一直到該年十月或十一月才全部裝潢好
      ，伊等是在農曆年前才搬進去的等語（本院第一二三頁），參諸證人即打出孔
      洞之童世杰所證伊進去工作之前，大樓原來浴室內的設備都已經被拆除掉了，
      原來大樓浴室的部分隔間也被拆除掉了等語（本院第二卷第七十四頁），堪認
      童世杰開始施工之九十年四月六日至九十一年一月間，系爭九樓之一並無人居
      住，僅有施工工人進出，用水頻率不高，是以自九十年四月十四日童世杰不慎
      打出一個孔洞後，因僅裝潢工人用水故迄九十年九月十四日始發生九樓天花板
      漏水之情形，此與常情尚屬無違。
　５、上訴人於本件起訴前雖曾請台灣省建築師公會台中市辦事處鑑定，其鑑定結果
      並未說明該等滲水之原因事實為何，此有該建築師公會九十一年一月九日台建
　　　師中市鑑字第○一○號鑑定報告書附卷可憑（原審卷第三十四至五十六頁）。
      而證人即上開鑑定之建築師林朝國亦於原審到庭結證稱：原告（即上訴人）建
      物是其鑑定的，當時天花板有水漬存在，至於是什麼原因造成的並不清楚，天
      花板當時並沒有水管，如果要知道是什麼原因造成漏水必須要將天花板撬開等
      語（原審卷第六十三頁）。然建築師係負責繪製建築設計圖者，對於水管破損
      造成之漏水情形，恐不若土木技師來得清楚，況上訴人於本件起訴時所委請建
      築師公會鑑定之目的，係就鑑定標的物損害修復工程之估算，並非就漏水原因
      之鑑定，況上開建築師公會之鑑定並未能進入九樓之一就九樓之一裝潢情形進
      行瞭解，林朝國建築師自無從就八樓天花板水漬之形成判定其原因何在，是以
　　　尚難以台灣省建築師公會台中市辦事處及林朝國建築師無法判定漏水原因而否
　　　定本院囑託台灣省土木技師公會之鑑定結果。
  ６、綜上，堪認被上訴人鑿穿樓板之行為，確與上訴人八樓之一天花板漏水有因果
      關係存在。
（三）上訴人可請求賠償之範圍如何？
  １、按因故意或過失，不法侵害他人之權利者，負損害賠償責任，民法第一百八十
      四條第一項定有明文。又負損害賠償責任者，除法律另有規定或契約另有訂定
      外，應回復他方損害發生前之原狀。第一項情形，債權人得請求支付回復原狀
      所必要之費用，以代回復原狀。民法第二百十三條第一項、第三項規定甚明。
　２、上訴人請求復原工程費八萬元部分：
      本件被上訴人因其過失而造成上訴人之房屋漏水受損，上訴人請求被上訴人支
      付回復原狀所必要之費用，以代回復原狀，依前開條文規定，自無不合，而依
      台灣省土木技師公會之鑑定結果，本件系爭八樓之一修復之價錢為一萬七千六
      百八十元，兩造復對此價格不爭執（本院第二卷第一四七頁），應認上訴人此
      部分之請求應予准許，逾此部分之請求不應准許。至台灣省建築師公會台中市
　　　辦事處雖曾鑑定修復費用為八萬元，然依鑑定人林自強所陳：因為伊等去現場
    　的時間比較慢，可能水漬已經自然乾掉了，所以伊等去的時候只看到二個地方
　　　有水漬，就是臥室跟廚房的部分，而且水漬的面積也可能比建築師公會當時看
　　　得面積較小，所以修復費用當然比較少。（水漬自然乾掉之後）因為都看不出
　　　來，所以不需要再修理，只要修理我們去現場鑑定時看到的二個地方的水漬就
　　　可以了等語（本院第二卷第一二二頁），是以台灣省建築師公會台中市辦事處
　　  關於修復費用之鑑定結果即無庸採用。
　３、上訴人請求被上訴人賠償建築師鑑價費五萬元部分：
      按上訴人所得請求賠償者依上開民法第二百十三條第三項規定，係回復原狀所
　　　必要之費用，而上訴人於本件起訴前實無必要請建築師先行鑑定修復費用，蓋
　　　依民法第二百十三條第一項之規定，上訴人原則上可訴請被上訴人回復原狀，
　　　實無於訴訟前先行鑑定修復費用之必要。
　４、上訴人請求被上訴人賠償精神慰撫金二萬元、居住品質十八萬元部分：
      按不法侵害他之身體、健康、名譽、自由、信用、隱私、貞操，或不法侵害其
      他人格法益而情節重大者，被害人雖非財產上之損害，亦得請求賠償相當之金
      額。民法第一百九十五條第一項定有明文。本件被上訴人係侵害上訴人之建築
      物，並非上訴人之身體、健康、名譽、自由、信用、隱私、貞操，或其他人格
      法益，是以上訴人請求被上訴人賠償非財產上之損害，於法無據。
　５、上訴人請求被上訴人賠償屋價折損五十五萬元部分：
      按不法毀損他人之物者，被害人得請求賠償其物因毀損所減少之價額，固為民
      法第一百九十六條所明定．然請求人當舉證證明其物因毀損確有減少價額。本
      件上訴人已陳明系爭房屋於九十年四月發現被打洞之前或發現漏水時，並無打
      算要賣房子明確在卷（本院第二卷第一四八頁），是以上訴人無從舉證確有買
      者因此而要求降價，且上訴人亦陳明系爭房子自九十年九月十四日漏水以後即
　　　未再漏水（本院第二卷第一三○頁），是以倘將目前尚餘之水漬二處及主臥室
　　　浴室頂板上之孔洞予以修復，即無因此而導致屋價折損之問題，上訴人此部分
　　　請求，實難准許。
　６、上訴人請求被上訴人賠償復原期間外宿費用二萬元（每日二千元、共十日）部
　　　分：
　　　依台灣省土木技師公會函覆本院，八樓之一房屋漏水及孔洞之修復天數為兩天
　　　，有該公會九十三年一月六日函一份在卷可稽（本院第二卷第一○六頁），然
　　　經本院訊問鑑定人林自強：修復的時間兩天，屋主是否可居住在屋內時，鑑定
　　　人陳稱可以，這只是小工程而已（本院第二卷第一二一頁），是以上訴人請求
　　　復原期間外宿費用二萬元，核無必要，不應准許。
　７、綜上，上訴人所得請求被上訴人賠償之必要費用為一萬七千六百八十元。
五、按給付無確定期限者，債務人於債權人得請求給付時，經其催告而未為給付，自
    受催告時起，負遲延責任。其經債權人起訴而送達訴狀，或依督促程序送達支付
　　命令，或為其他相類之行為，與催告有同一之效力。又遲延之債務，以支付金錢
　　為標的者，債權人得請求依法定利率計算之遲延利息。民法第二百二十九條第二
　　項及第二百三十三條第一項分別定有明文。本件上訴人並未舉證其曾於起訴前向
　　被上訴人催告給付而被上訴人未為給付，是以應認本件支付命令及民事聲請狀繕
　　本送達被上訴人時即九十一年五月二十四日（送達證書見原審卷第十三頁），方
　　為被上訴人接受催告之時，是以上訴人所得請求之遲延利息應自被上訴人受催告
　　之翌日即九十一年五月二十五日起算，逾此部分之利息請求不應准許。
六、綜上所述，上訴人本於侵權行為之法律關係，請求上訴人給付九十萬元，及自民
　　國九十年九月十四日起，至清償日止，按週年利率百分之五計算之利息，於壹萬
　　柒仟陸佰捌拾元及自九十一年五月二十四日起算之法定遲延利息部分，為有理由
　　，應予准許。逾此所為請求，為無理由，應予駁回。原審就上開應准許部分，為
　　上訴人敗訴之判決，尚有未洽，上訴意旨求予廢棄改判，為有理由，爰由本院予
　　以廢棄改判如主文第二項所示。至於上訴人之請求不應准許部分，原判決為上訴
　　人敗訴之判決，經核於法並無不合，上訴意旨求予廢棄改判，為無理由，應駁回
　　其上訴。
七、本件關於訴訟費用之負擔部分，雖上訴人所請求之金額大部分敗訴，然依被上訴
    人於本件訴訟之始不願承認八樓之浴室孔洞係因其裝潢房屋所造成一情觀之，應
    認上訴人之提起本件訴訟及聲請台灣省土木技師公會鑑定等行為，為伸張權利所
    必要，故就訴訟費用之負擔部分判決如主文第四項所示。
八、本件事證已明，兩造其餘主張及攻擊防禦方法與本件判決結果不生影響，不予一
　　一論述，附此敘明。
據上論結，本件上訴為一部有理由，一部無理由，依民事訴訟法第四百五十條、第四
百四十九條第一項、第七十九條但書、第八十一條第二款，判決如主文。
中　　　華　　　民　　　國　　九十三　　年　　　四　　　月　　　六　　　日
~B1民事第二庭審判長法　官　童有德
~B2　　　　　　　　法　官　翁芳靜
~B3　　　　　　　　法　官　蔡秉宸
右為正本係照原本作成。
均不得上訴。
~B 　 　　　　　　書記官　蕭玉真
中　　　華　　　民　　　國　　九十三　　年　　　四　　　月　　　七　　　日
　　　　　　　　　　　　　　　　　　　　　　　　　　　　　　　　　　　　Ｙ
